最高法院民事判決　　　　　　　　　　　　　　　八十七年度台上字第一五九八號
　　上　訴　人　陳杰旻
　　被 上訴 人　邱文彥
右當事人間請求損害賠償事件，上訴人對於中華民國八十六年九月三十日台灣高等法
院台南分院判決（八十六年度訴字第六一號），提起上訴，本院判決如左：
    主  文
原判決關於命上訴人給付及該訴訟費用部分廢棄，發回台灣高等法院台南分院。
    理  由
本件被上訴人主張：上訴人以駕駛大貨車為業，於民國八十四年十月廿九日十八時十
分許，將車號ＶＨ－四七○號自用大貨車停置於台南市○○區○○路四段三六五號前
，應注意當時天色已晚，在夜間照明不足之道路，顯示停車燈光或反光標誌，而依當
時情形又無不能注意之情事，竟疏於注意顯示停車燈光或反光標誌，即在該處裝卸貨
物，適伊駕駛000－0000號重型機車沿安中路由東向西駛至該地，不慎撞及大
貨車左後護欄，人車倒地，致伊右股骨開放性骨折等情。爰依侵權行為之法律關係，
求為命上訴人給付伊醫療費新台幣（下同）一十五萬八千四百九十四元，精神慰藉金
一百萬元，減少勞動能力之工作損失四百十一萬二千三百一十九元，合計五百二十七
萬零八百十三元，並加付法定遲延利息之判決（原審命上訴人給付被上訴人六十一萬
八千八百五十一元及法定遲延利息，而駁回被上訴人其餘部分之請求，未據被上訴人
聲明不服）。
上訴人則以：本件車禍發生時間為下午六時許，天色仍相當明亮，現場有路燈照明，
若非上訴人有未注意車前狀況等違規情事，本件車禍絕不會發生。上訴人係為裝載貨
物臨時停車，且閃黃燈以警告前後來車，僅未設置三角警告標誌，過失相當輕微，被
上訴人則係本件車禍肇事主因等語，資為抗辯。
原審命上訴人給付被上訴人六十一萬八千八百五十一元之本息，係以：被上訴人主張
之事實，業據其提出診斷證明書、原法院八十五年度交上易字第一九八四號刑事判決
為證，自堪信為真實。又本件車禍係因上訴人將大貨車停於慢車道裝貨未設警告標誌
且未緊靠道路右側停車為肇事次因，被上訴人駕駛重機車，未注意事前狀況擦撞前方
停車為肇事主因，有台灣省車輛行車事故覆議鑑定委員會3.5.交覆字第八五一九一
九號函附刑事卷可按，應認上訴人負五分之二之過失責任，被上訴人負五分之三之過
失責任。次按因故意或過失不法侵害他人權利者，負損害賠償責任；不法侵害他人之
身體或健康者，對於被害人因此喪失或減少勞動能力，或增加生活上之需要時，應負
損害賠償責任；又不法侵害他人之身體、健康、名譽或自由者，被害人雖非財產上之
損害，亦得請求賠償相當之金額，民法第一百八十四條第一項前段、第一百九十三條
第一項、第一百九十五條第一項前段分別定有明文。上訴人因過失傷害被上訴人，則
被上訴人依侵權行為之法則，請求上訴人賠償損害，自屬有據。茲就被上訴人之請求
，分論如下：(一)醫療費部分：被上訴人主張其因上訴人之不法傷害，自付醫療費十萬
二千二百零七元，由中央健康保險局給付醫療費五萬六千二百八十七元云云。然其中
電話費三十元、證明書費二千五百四十元及膳食費九千一百七十元並非醫療費用，應
予扣除。其餘十四萬六千七百五十四元為醫療費，應由上訴人負賠償之責。(二)工作損
失部分：被上訴人因傷造成右股骨開放性骨折，致使一下肢三大關節中有二大關節遺
存運動障害，應屬勞工保險條例第五十三條附表之第十一級殘廢，依勞工保險殘廢給
付標準表所示，其喪失勞動能力十五分之二。被上訴人於八十四年十月二十九日受傷
，惟薪水領至十月底，每月二萬五千元，有扣繳憑單影本在卷可稽，則其工作損失，
應自同年十一月一日起算迄八十五年七月二十六日出院止為八個月又二十六日，共二
十二萬零九百六十八元。又被上訴人係五十二年五月二十日生，於出院翌日年滿三十
三歲二個月又七日，距六十歲強制退休尚有二十六年九月又二十三日，此期間減少勞
動能力之損失，依霍夫曼計算法扣除中間利息為六十七萬九千四百零四元，二者合計
為九十萬零三百七十二元。(三)慰藉金部分：審酌兩造之身分、地位、經濟能力及被上
訴人受傷非輕終身成殘所受痛苦頗深等情，認以五十萬元為適當。從而被上訴人請求
上訴人賠償六十一萬八千八百五十一元及法定遲延利息部分，為有理由，應予准許，
逾此部分之請求為無理由，應予駁回等詞，為其判斷之基礎。
惟按私文書之真正，如他造當事人有爭執者，則舉證人應負證其真正之責。本院著有
四十七年台上字第一七八四號判例可循。查上訴人於原審一再爭執被上訴人提出之扣
繳憑單影本之真正（見原審交附民字卷第三十四頁背面，訴字卷第十四頁、第四十一
頁），此攸關賠償金額之多寡，原審未依上開判例意旨，命被上訴人證明該扣繳憑單
之真正，遽為上訴人部分不利之判決，自欠允洽。次按判決理由項下，應記載關於攻
擊或防禦方法之意見，民事訴訟法第二百二十六條第三項定有明文，法院為被告敗訴
之判決，而其關於防禦方法之意見有未記載於判決理由項下者，即為同法第四百六十
九條第六款所謂判決不備理由。上訴人於原審主張車禍發生時間為八十四年十月二十
九日下午六時許，現場有路燈照明，若非被上訴人未啟亮車前大燈、超速行車及未注
意車前狀況等違規情事存在，則本件車禍絕不會發生云云（見原審交附民字卷第三十
三頁背面），事關過失責任之輕重，自屬防禦方法之一種，原審就此並未在判決理由
項下記載其取捨之意見，顯有判決不備理由之違法。上訴論旨，指摘原判決對其不利
部分為不當，求予廢棄，非無理由。
據上論結，本件上訴為有理由，依民事訴訟法第四百七十七條第一項、第四百七十八
條第一項，判決如主文。
中      華      民      國    八十七    年      七      月      十      日
                              最高法院民事第一庭
                                  審判長法官  李  錦  豐
                                        法官  楊  鼎  章
                                        法官  李  慧  兒
                                        法官  許  朝  雄
                                        法官  葉  賽  鶯
      右正本證明與原本無異
                                              書  記  官
中      華      民      國    八十七    年      七      月    二十八    日
